臺灣高等法院臺中分院民事裁定　　　　　　96年度訴字第54號
原　　　告　甲○○
訴訟代理人　賴思達律師
被　　　告　乙○○
訴訟代理人　劉錦勳律師
　　　　　　賴鴻鳴律師
上列當事人間損害賠償事件，本院裁定如下：
    主  文
原告之訴及其假執行之聲請均駁回。
訴訟費用由原告負擔。
    理  由
一、按刑事訴訟法第四百八十七條第一項所定附帶民事訴訟之對
    象，除刑事被告外，固兼及於依民法負賠償責任之人。惟該
    條項所稱之「依民法負賠償責任之人」，係指該刑事案件中
    依民法規定應負賠償責任之人而言。故附帶民事訴訟之原告
    所主張之共同加害人，必以在刑事訴訟程序中經認定係共同
    侵權行為之人，始得謂為依民法負賠償責任之人，否則對之
    提起是項附帶民事訴訟，即難謂為合法（最高法院87年度台
    抗字第278號裁判參照）。又按附帶民事訴訟，係因犯罪而
    受損害之人請求回復其損害之程序，其請求之範圍，應依民
    法之規定，故附帶民事訴訟必限於起訴之犯罪事實侵害個人
    私權，致生損害者，始得提起之，最高法院26年鄂附字第22
    號著有判例。又按刑法偽證罪，所保護的法益，是國家司法
    權的行使，為確保國家司法機關在訴訟程序中確認事實而做
    決定的司法功能，不因虛偽的陳述而受到危害。易言之，亦
    即確保國家的司法機關在訴訟程序中獲得正確的判定資料，
    而能正確無誤地行使國家的司法權，故偽證罪所破壞的法益
    乃是國家法益，如僅有一個偽證行為，雖其偽證對象有數人
    ，但其所破壞的法益，仍只一個國家法益，故僅構成一個偽
    證罪（林山田著刑法各罪論下冊，第241、249頁參照）。
二、查本件另一被告丙○○（另行審結）向台灣台中地方法院檢
    察署（下簡稱台中地檢署）告訴：原告甲○○因債務糾紛（
    查甲○○持有案外人曾鴻裘《另案通緝中》簽發未載發票日
    之面額新台幣（下同）九百二十萬元本票乙張（下簡稱系爭
    本票），於民國九十五年六月二十七日下午二時三十分許，
    曾鴻裘帶同丙○○（曾鴻裘之侄）及乙○○，與吳敏、陳建
    霖在臺中市○○路長榮桂冠酒店雪茄館，商談上開債務如何
    處理時，甲○○竟率同不詳人士多人，挾持乙○○、曾鴻裘
    二人，並威脅彼等二人：「如不處理（系爭本票債務）要將
    二人帶上山」等語，致令告訴人等心生畏懼而首肯，旋於同
    日下午十七時許，一夥人將告訴人二人挾持至台中市○○路
    張慶宗律師處，強令曾鴻裘承認曾某之生意夥伴即被害人金
    怡和原先對吳敏之一百二十萬元債權轉讓予甲○○，剩餘八
    百萬元部分則分八期償還，並於甲○○事先擬妥之協議書上
    簽名，另再脅迫曾鴻裘簽發本票八張，曾鴻裘迫於無奈，僅
    得一一同意簽字，復由張慶宗律師見證簽名，是甲○○涉犯
    刑法剝奪行動自由、恐嚇罪嫌乙節。嗣經臺中地檢署以九十
    五年度他字第五一○一號偵查中，承辦檢察官於九十五年十
    月二十七日傳喚被告乙○○到庭作證時，乙○○明知甲○○
    當日係獨自一人前往長榮桂冠酒店，且並無出言威脅曾鴻裘
    之情事，竟於具結後，基於偽證之犯意，就案情有重要關係
    之事項，虛偽陳述：「（檢察官問：後來甲○○一個人來？
    ）不是，是五、六個一起來的，並非是一個人，甲○○來的
    時候有向曾鴻裘說曾鴻裘欠他的錢，然後曾鴻裘就說不認識
    甲○○，然後甲○○就拿了一張影印的本票和曾鴻裘討論，
    後來講一講之後，就說今天沒有處理好的話，甲○○要將曾
    鴻裘帶走，我認為事情不對，我就假借去上廁所我就跑掉了
    」等語，而作偽證。嗣乙○○因上開偽證罪，經台中地檢95
    年度偵字第25914、25935號偵查起訴，並經台灣台中地方法
    院95年度訴字第3726號及本院96年度上訴字第1741號誣告案
    件，判決被告乙○○偽證罪，並處有期徒刑壹年，減為有期
    徒刑陸月在案，此經本院調閱上開偵、審卷宗，核閱無誤。
    足證被告乙○○乃觸犯刑法偽證罪，且只是侵害國家法益，
    而無侵害其他私人法益，乙○○又無共犯，而與丙○○間並
    非共同侵權行為人至明。
三、本件原告提起附帶民事訴訟（本院96年度附民字第204號）
    ，依民法第184、185、195條規定，及不真正連帶債務法律
    關係，提起本件訴訟，並更正聲明如下：(一)被告乙○○應給
    付原告新台幣五百萬元，暨自起訴狀繕本送達最後被告翌日
    起至清償日止，按年息百分之五計算之利息。(二)上開給付，
    如其中一被告（查另一被告丙○○部分，另行判決）已履行
    給付，他被告免給付之義務。(三)訴訟費用由被告負擔。(四)原
    告願供擔保，請准宣告假執行。嗣經刑庭裁定移送本庭，有
    該附帶民事卷宗及本院卷宗可按。查被告乙○○既非刑事訴
    訟法第487條所稱之「依民法負賠償責任之人」，在刑事訴
    訟程序中亦未認定與另一被告丙○○間，為共同侵權行為之
    人，則原告逕對被告乙○○提起本件附帶民事訴訟，揆諸首
    開說明，其訴自非合法，應予駁回。
四、本件原告之訴為不合法，爰依民事訴訟法第249條第1項第6
    款、第78條、第95條裁定如主文。
中　　華　　民　　國　　96　　年　　11　　月　　28　　日
          民事第一庭    審判長法　官　簡 清 忠
                              法　官　饒 鴻 鵬
                              法　官　陳 繼 先
以上正本係照原本作成。
如不服本裁定應於裁定送達後10日內向本院提出抗告理由狀（須
按他造人數附具繕本），並繳納抗告裁判費新台幣1,000元。
                              書記官　陳 三 軫
中　　華　　民　　國　　96　　年　　11　　月　　28　　日
                                                      Ｃ
